臺灣新北地方法院民事裁定
111年度聲再字第1號
再審聲請人    方永義  
再審相對人    陳秀艷  
上列當事人間聲請再審事件，再審聲請人對於民國111年1月10日
本院110年度聲再字第15號確定裁定，聲請再審，本院裁定如下
：
    主  文
再審之聲請駁回。
聲請程序費用由再審聲請人負擔。
    理  由
一、按再審之訴，應於30日之不變期間內提起；前項期間，自判
    決確定時起算，判決於送達前確定者，自送達時起算。上開
    規定於對裁定聲請再審者準用之，民事訴訟法第500條第1項
    、第2項前段及第507條分別定有明文。經查，本件再審聲請
    人就其與再審相對人間之本院110年度聲再字第15號裁定（
    下稱原確定裁定）駁回再審聲請人之再審聲請，該原確定裁
    定為不得抗告之裁定，於111年1月13日送達於聲請人，有送
    達證書為證（原審卷第171頁），聲請人於同年月17日提出
    「民事再審聲請狀」，對原確定裁定聲請再審，未逾30日不
    變期間，合先敘明。
二、本件再審意旨略以：
  ㈠證人部分：聲請人於109年8月11日聲請傳喚證人，以釐清案
    情。但鈞院歷次審案均未傳喚四位證人與相對人對質。（證
    人一：○○○居板橋區莒光路39巷13號5樓屋主即相對人狀稱：
    違章建築物無門牌屋主係其所施作鐵板工程、證人二：○○○
    小貨車車號000000、證人三：李維仁係承攬相對人防水工程
    廠商、證人四：李思賢現居住11號4樓與13號5樓比鄰而居)
    。依據民事訴訟法第302條：除法律別有規定外，不問何人
    ，於他人之訴訟，有為證人之義務。次按53年台上字第2673
    號要旨：證人為不可代替之證據方法，如果確係在場聞見待
    證事實，而其證述又非虛偽者，縱今證人與當事人有親屬、
    親戚或其他利害關係，其證言亦非不可採信。依民事訴訟法
    第195條規定，當事人就其提出之事實，應為真實及完全之
    陳述。當事人對於他造提出之事實及證據，應為陳述。證人
    到場之日旅費，請鈞院核算後通知聲請人預納。（請參閱再
    證一)
  ㈡證物部分：相對人施工於13號5樓違建物共同牆壁防水鐵板工
    程，與①相對人「屋頂水塔遮蓋抽水機馬達小鐵板」②相對人
    「住宅四樓鄰近屋頂樓梯間小鐵板」、③「證人小貨車車號0
    00000貨車上小鐵板」三塊小鐵板都是同一種材料，原審均
    未心證判斷，相對人也從未答辯係由13號5樓違章建築物屋
    主贈輿或是相對人撿獲。（請參閱再證二）
  ㈢證物部分：相對人給鈞院一審答辯狀，居於犯意以不同版本3
    8頁寄給聲請人。使聲請人在未知情況下無法駁斥。原審也
    未心證判斷真偽，參見民事訴訟法第496條第1項第9款「為
    判決基礎之證物係偽造或變造者。」（請参閱已上呈再證3
    光碟）
  ㈣證物部分：歷次原審均誤解，本案證物是屋頂樓梯間門扇（
    下稱：風厝門扇）三角斜背型風厝木門扇與相對人提列相片
    是與13號5樓共同壁違章建築物，是不同方向的五角形白門
    扇並非同一門扇，相對人居於犯意沒給聲請人在原一審答辯
    狀第四頁相片，反而成為本案破案關鍵。裸眼即可分辦不同
    。（請参閱再證四）
  ㈤本案屋頂風厝門扇、對講機線路是本棟區分所有權人之共有
    財產，不容許惡意毀損破壞，經聲請人先墊款項修繕後之獲
    得美觀耐用之利益，歸屬本棟區分所有權人包括相對人也同
    獲得利益，相對人毀損風厝門扇、對講機線路，並非天然災
    害老舊、自然毀損所致，相對人自行拆除達建物與室內附設
    對講機造成本棟對講機故障修復費用已由其他區分所有權人
    先墊分攤。倘若由聲請人依原審判決書所云，逕向其他七戶
    區分所有權人求償，尤其讓同為毀壞另一邊風厝門扇，對講
    機線路已付費的9號4樓案外人古常妹，再次分攤另一邊11號
    被損毀風厝門扇費用，更突顯鈞院原審不公。（請參閱再證
    8）案外人9號4樓與相對人11號4樓屋頂風厝門扇修繕前後期
    相片。本棟只有案外人9號4樓與相對人11號4樓拆除屋頂違
    建物，並沒有相對人狀稱：13號5樓違建物屋主越界修繕共
    同壁鐵板工程情事
  ㈥聲請人在本案本棟公寓有2戶產權，佔全體區分所有權人2/8
    多數權利比，自民國64年來居住至今，本棟公寓公設如抽水
    機、燈光、牆壁油漆、地面與外道路清潔等修繕均為聲請人
    母子所為。
  ㈦相對人自行拆除違建後，相對人之夫李朝枝於108年10月19日
    時許施作與13號屋頂違建物之共同壁防水鐵板工程，毀損風
    厝門扇丟棄屋頂地面，以致於平時兩水濺灑入風厝門內，適
    逢9號4樓拆除違建物時未堆積沙包與帆布導致109年3月10日
    風雨淹水至本棟各層樓梯，相對人已經觸犯公共危險罪與毀
    損罪，聲請人當日早上八點即沿路訪價4廠商只有一家廠商
    能了天內搶修完成，聲請人先代墊2樘鋁門27,600元(詳附件
    )逕向相對人11號4樓與9號4樓區分所有權人，請求返還不當
    得利13,800元，聲請人以存證信函通知相對人須返還不當得
    利，相對人至今仍置之不理，聲請人無奈依法提出告訴。(
    請參閱再證六)相對人之夫李朝枝與廠商接洽，相對人之子
    李思賢邀請11號2樓李世昌看現場(請參閱再證七)。
  ㈧聲請人不堪歷次讓相對人毀損公設，估計損失風厝門扇13,80
    0元＋兩戶對講機修繕費1,000元(尚不含公設樓梯間各層感應
    燈修理費與拆除違章建築物時故意汙染牆面油漆費用)請求
    相對人賠償費合計新台幣14,800元。經聲請人先墊上開費用
    ，本棟全體區分所有權人與相對人因此獲利益，免再遭大雨
    灌入本棟9號11號共樓梯間樓梯。
  ㈨本案民事求償請求權基礎，為民法第184條第1項前段：「因
    故意或過失，不法侵害他人之權利者，負損害賠償責任。」
    、第197條：「因侵權行為所生之損害賠償請求權，自請求
    權人知有損害及賠償義務人時起，二年間不行使而消滅。自
    有侵權行為時起，逾十年者亦同。損害賠償之義務人，因侵
    權行為受利益，致被害人受損害者，於前項時效完成後，仍
    應依關於不當得利之規定，返還其所受之利益於被害人。」
    、第215條：「不能回復原狀或回復顯有重大困難者，應以
    金錢賠償其損害。」第216條：「損害賠償，除法律另有規
    定或契約另有訂定外，應以填補債權人所受損害及所失利益
    為限。依通常情形，或依已定之計劃、設備或其他特別情事
    ，可得預期之利益，視為所失利益。」、第820條第4項：「
    共有物之簡易修繕及其他保存行為，得由各共有人單獨為之
    。」公寓大廈管理條例第12條:「專有部分之共同壁及樓地
    板或其內之管線，其維修費用由該共同壁雙方或樓地板上下
    方之區分所有權人共同負擔。但修繕費係因可歸責於區分所
    有權人之事由所致者，由該區分所有權人負擔。」
  ㈩綜上所述，聲請人代墊修繕本公寓公共樓梯間風厝門扇、對
    講機等公設，已使全體區分所有權人與相對人獲利益，聲請
    人依民法184條、197條、215條、216條等法規向案外人9號4
    樓（已付款）與11號4樓相對人等兩戶，因其拆除達章建築
    物而損壞風厝門扇，請求上開兩戶返還先墊款有理。簡單說
    本案，相對人若無犯罪事實，何須偽造變造相片製作不同版
    本答辯狀給法院與聲請人？本案具體情事證據確鑿，聲請人
    依民事訴訟法第496條第1項第1款適用法規顯有錯誤者。同
    法第1項第9款「為判決基礎之證物係偽造或變造者。」同法
    第1項13款「當事人發現未經斟酌之證物或得使用該證物者
    。但以如經斟酌可受較有利益之裁判者為限。」聲請再審有
    理。並聲明：鈞院109年板小字第1871號、小上字第39號、1
    10年度聲再字第15號裁定與判決廢棄。
三、按對於確定裁定聲請再審，依據民事訴訟法第507條準用同
    法第501條第1項第4款之規定，聲請內容須表明再審理由及
    關於再審理由並遵守不變期間之證據，該規定並為小額訴訟
    程序所準用，民事訴訟法第436條之32第4項定有明文。而所
    謂表明再審理由，必須指明確定裁判有如何合於法定再審事
    由之具體情事始為相當，倘僅泛言有何條款之再審事由，而
    無具體情事者，仍難謂已合法表明再審事由。既未合法表明
    再審事由，即為無再審之事由，可認其再審之聲請不合法，
    毋庸命其補正，逕以裁定駁回之（最高法院60年台抗字第68
    8號、61年台再字第137號、70年台再字第35號判例意旨參照
    ）。又當事人提起再審之訴或聲請再審，雖聲明係對某件再
    審判決或裁定為再審，但審查其再審訴狀理由，實為指摘原
    確定裁判或前次之再審裁判如何違法，而對該聲明不服之再
    審判決或裁定，則毫未指明有如何法定再審理由，此種情形
    ，可認為未合法表明再審理由，逕以其再審（再審之訴或聲
    請再審）為不合法駁回之（最高法院69年度第3次民事庭會
    議決定㈠意旨參照）。次按民事訴訟法第496條第1項第9款所
    定「為判決基礎之證物，係偽造或變造」情形，提起再審之
    訴者，以宣告有罪之判決已確定，或其刑事訴訟不能開始或
    續行，非因證據不足為要件，同法第496條第2項定有明文。
四、經查：
　㈠本件再審聲請人訴請再審相對人請求返還墊款事件，前經本
    院板橋簡易庭以109年度板小字第1871號判決原告之訴及追
    加之訴均駁回。再審聲請人不服提起上訴，本院民事庭復以
    110年度小上字第39號裁定駁回其上訴。再審聲請人又對該
    確定裁定聲請再審，本院則以110年度聲再字第15號裁定駁
    回其再審之聲請等情，有本院依職權調取各該卷宗審閱查核
    屬實。
　㈡本件再審聲請人雖以前述再審聲請意旨陳明對原確定裁定聲
    請再審，然核其上開內容為未傳喚證人對質以釐清案情；三
    塊小鐵板是同一種材料，原審並未心證判斷；寄給再審聲請
    人答辯狀為不同版本，致再審聲請人無法辯駁；本件所提的
    風厝門扇照片非同一風厝門扇；並無再審相對人稱13號5樓
    違建物屋主越界修繕共同壁鐵板工程情事，均係指摘原小額
    事件第一審判決有何認定事實及取捨證據不當之情，況且再
    審聲請人並未具體指明偽造之證據經法院判決認定為偽造，
    並宣告有罪確定，或因證據不足以外之理由而不能為有罪之
    確定判決。是再審聲請人全未述及原確定裁定有何合於民事
    訴訟法第496條第1項各款或第497條所定再審事由之具體情
    事。依首揭說明，自難認聲請人已就原確定裁定合法表明聲
    請再審之理由。從而，本件聲請人聲請再審，難認適法，且
    本院無庸命其補正，應予駁回其再審之聲請。
五、據上論結，本件再審之聲請為不合法，依民事訴訟法第507
    條、第502條第1項、第95條、第78條，裁定如主文。
中    華    民    國   111    年    4     月    29    日
                  民事第五庭  審判長法  官  高文淵
　　　　　　　　　　　　　　　　　　法　官  鄧雅心
　　　　　　　　　　　　　　　　　　法　官  連士綱
上列正本證明與原本無異。
本裁定不得抗告。
中　　華　　民　　國　　111 　年　　4 　　月　　30　　日
                                    書記官　游曉婷